臺灣板橋地方法院刑事判決　　　　　　 99年度交訴字第239號
公　訴　人　臺灣板橋地方法院檢察署檢察官
被　　　告　曾文銘
上列被告因公共危險等案件，經檢察官提起公訴（99年度偵字第
27855 號），本院判決如下：
    主  文
曾文銘從事業務之人，因業務上之過失傷害人，處有期徒刑貳月
，如易科罰金，以新臺幣壹仟元折算壹日；又駕駛動力交通工具
肇事，致人受傷而逃逸，處有期徒刑陸月，如易科罰金，以新臺
幣壹仟元折算壹日；應執行有期徒刑柒月，如易科罰金，以新臺
幣壹仟元折算壹日。
    事  實
一、曾文銘任職於「燦弘實業有限公司（設新北市三重區○○○
    路201 號1 樓）」，擔任送貨員，平日除開車載送菸酒與客
    戶外，並需騎乘機車前往銀行為公司負責人辦理支票等事務
    ，係從事駕駛業務之人，於民國99年9 月15日13時50分許，
    騎乘車號P96-468 號重型機車，欲至銀行為其公司負責人辦
    理支票事務，本應注意遵守道路交通標誌、標線、號誌之指
    示，按遵行之方向行駛，當時天候晴、路面乾燥無缺陷或障
    礙物、視距良好，依曾文銘之智識程度及當時天候、路況等
    情形，均無不能注意之情事，竟疏未注意，貿然自臺北縣五
    股鄉（現改制為新北市五股區○○○路177 號前路邊，騎乘
    上開機車逆向行駛，欲至對向車道。適陳雅如騎乘車號2GC-
    250 號重型機車沿四維路往中興路方向行駛，見曾文銘騎乘
    機車突自上址路邊逆向駛出，雖煞車仍閃避不及，乃在四維
    路177 號前，其所騎乘之機車前方與曾文銘所騎乘之機車左
    前方發生碰撞，陳雅如因此受有右遠端橈骨骨折、尺骨莖突
    骨折、雙小腿挫傷及左小腿皮下血腫等傷害。詎曾文銘於肇
    事致陳雅如受有前揭傷勢後，既未報警或留待現場等候警方
    處理，亦未提供陳雅如必要之救護扶助或留下聯絡資料，即
    以另有要事需處理為由，騎乘機車逃離現場。幸民眾陳姿伶
    記下曾文銘所騎乘之機車車號並提供警方，始為警循線查知
    上情。
二、案經臺北縣政府（現改制為新北市政府）警察局蘆洲分局移
    送及陳雅如訴請臺灣板橋地方法院檢察署檢察官偵查起訴。
    理  由
一、證據能力部分：
  (一)、按被告以外之人於審判外之言詞或書面陳述，除法律有規
      定者外，不得作為證據，刑事訴訟法第159 條第1 項固定
      有明文。然被告以外之人於偵查中向檢察官所為之陳述，
      除顯有不可信之情況外，得為證據；被告以外之人於審判
      外之陳述，雖不符同法第159 條之1 至之4 之規定，而經
      當事人於審判程序同意作為證據，法院審酌該言詞陳述或
      書面陳述作成時之情況，認為適當者，亦得為證據；又當
      事人、代理人或辯護人於法院調查證據時，知有第159 條
      第1 項不得為證據之情形，而未於言詞辯論終結前聲明異
      議者，視為有前項之同意，同法第159 條之1 第2 項、第
      159 條之5 亦分別定有明文。又刑事訴訟法第159 條之5
      的立法意旨在於傳聞證據未經當事人之反對詰問予以核實
      ，原則上先予排除。惟若當事人已放棄反對詰問權，於審
      判程序中表明同意該等傳聞證據可作為證據；或於言詞辯
      論終結前未聲明異議，基於尊重當事人對傳聞證據之處分
      權，及證據資料愈豐富，愈有助於真實發見之理念，上開
      傳聞證據亦均得資為證據。
  (二)、查下列被告以外之人於審判外之言詞及書面陳述，經本院
      於審理期日提示被告並告以要旨後，被告均陳稱：「沒有
      意見」（見本院審卷第25頁背面至26頁背面），迄辯論終
      結前均未聲明異議，本院審酌下列被告以外之人於審判外
      之言詞及書面陳述，對認定犯罪事實之存否有其必要性，
      且其陳述之作成均無違法取供或其他程序上瑕疵，引用其
      等於審判外之陳述作為證據應屬適當，依刑事訴訟法第15
      9 條之5 之規定，均具有證據能力。
二、實體部分：
  (一)、訊據被告曾文銘於本院準備程序及審理時坦承其騎乘機車
      於上開時地因逆向行駛而與陳雅如所騎乘之機車發生碰撞
      ，且未經陳雅如之許可即逕自離去等情不諱，惟矢口否認
      有過失傷害及肇事逃逸之犯行，並辯稱：車禍之後，伊未
      看見陳雅如身上受有任何傷勢云云。惟查，上開事實業經
      證人陳雅如本院審理時具結證述甚詳（見本院卷第23頁）
      ，證人陳姿伶於警詢時亦指稱：與陳雅如所騎乘之上開機
      車發生碰撞之機車車牌號碼為P96-468 號等情在卷（見偵
      卷第12頁），而P96-468 號重型機車之車主係登記被告名
      下，亦有車輛詳細資料報表1 紙在卷可考（見偵卷第35頁
      ），復有道路交通事故現場圖、道路交通事故調查報告表
      (一)(二)各1 份、車禍現場及肇事車輛照片共14張附卷可稽（
      見偵卷第17至20、22至28頁）。按駕駛人駕駛汽車（含機
      器腳踏車），應遵守道路交通標誌、標線、號誌之指示，
      道路交通安全規則第90條定有明文。又汽車（含機器腳踏
      車）駕駛人，不按遵行之方向爭道行駛者，處新臺幣六百
      元以上一千八百元以下罰鍰，道路交通管理處罰條例第45
      條第1 款亦定有明文。被告騎乘機車本應注意遵守上開規
      定，且依卷附道路交通事故調查報告表(一)及肇事現場照片
      所示，本件車禍發生時天候晴、路面乾燥無缺陷或障礙物
      ，視距良好，依被告之智識程度及當時天候、路況等情形
      ，均無不能注意之情事，被告疏未注意遵守上開規定，貿
      然逆向行駛，致沿四維路往中興路方向騎乘機車之陳雅如
      見狀煞車閃避不及而發生碰撞，被告之駕車行為顯有過失
      。又被害人陳雅如因上揭車禍受傷旋於同日14時36分至新
      光吳火獅紀念醫院治療，經醫師診斷結果陳雅如受有右遠
      端橈骨骨折、尺骨莖突骨折、雙小腿挫傷及左小腿皮下血
      腫等傷害，亦有該醫院99年9 月15日新乙診字第09912465
      P 號乙種診斷證明書影本1 份附卷可憑（見偵卷第31頁）
      ，是被害人陳雅如所受上開傷勢與被告之過失行為間，具
      有相當因果關係。又被告於本院訊問時陳稱：「我與她（
      指告訴人）發生車禍，我人倒在地上」（見本院卷第25頁
      背面），且被告所騎乘之機車左前車殼因此破裂，有照片
      2 張附卷可參（見偵卷第25頁），顯見本件車禍撞擊力道
      頗大，而告訴人陳雅如係一年輕力弱之女子，焉能於強烈
      碰撞中毫髮無傷？是證人陳雅如於本院具結證稱：「（問
      ：車禍發生時，被告是否知道你有受傷？）我向被告表示
      我很痛，且我的表情是很痛苦的。我的腳在雙腳的小腿部
      分有流血，可以看得到，因為我當時是穿短裙。（問：當
      你向被告表示你很痛時，被告有何反應？）他說『不好意
      思，我趕時間』，所以他就先離開了。」（見本院卷第23
      頁），應堪採信，足認被告於車禍當時應知悉被害人陳雅
      玲已受傷。綜上所述，被告所辯應係畏罪卸責之詞，不足
      憑信；本案事證明確，被告犯行洵堪認定。
  (二)、被告係擔任送貨員，業務範圍包括開車載送菸酒與客戶，
      並經常騎乘機車至銀行為老闆處理支票存款事務，係從事
      駕駛業務之人。其因業務上駕車過失撞傷陳雅如之行為，
      係犯刑法第284 條第2 項前段之業務過失傷害罪。被告於
      肇事後既未報警或留待現場等候警方處理，亦未提供陳雅
      如必要之救護扶助或留下聯絡資料，即以另有要事需處理
      為由，騎乘機車逃離現場，此部分行為係犯刑法第185 條
      之4 肇事逃逸罪。被告所犯上開2 罪，犯意各別、行為互
      殊，應分論併罰。爰審酌被告騎乘機車逆向行駛之過失情
      節頗重，被害人陳雅如因此所受上開傷勢非輕，被告肇事
      後未對傷者施以必要救護扶助即逕自離去，危害他人生命
      身體法益，兼衡其迄未賠償被害人所受損害，且未坦承犯
      行之態度等一切情狀，分別量處如主文所示之刑，併均諭
      知易科罰金之折算標準，暨依法定其應執行之刑及諭知易
      科罰金之折算標準。
據上論斷，應依刑事訴訟法第299 條第1 項前段，刑法第284 條
第2 項前段、第185 條之4 、第41條第1 項前段、第8 項、第51
條第5款，刑法第1 條之1 第1 項、第2 項前段，判決如主文。
本案經檢察官馮成到庭執行職務。
中    華    民    國   100    年    1     月    20    日
                交通法庭  審判長法  官  樊季康
                                法  官  陳伯厚
                                法  官  連雅婷
上列正本證明與原本無異。
如不服本判決，應於判決送達後10日內敘明上訴理由，向本院提
出上訴狀 (應附繕本) ，上訴於臺灣高等法院。其未敘述上訴理
由者，應於上訴期間屆滿後20日內向本院補提理由書「切勿逕送
上級法院」。
                                書記官  陳秀慧
中    華    民    國   100    年    1     月    24    日
附錄本案論罪科刑法條全文：
中華民國刑法第185條之4
（肇事遺棄罪）
駕駛動力交通工具肇事，致人死傷而逃逸者，處 6 月以上 5 年
以下有期徒刑。
中華民國刑法第284條
（過失傷害罪）
因過失傷害人者，處 6 月以下有期徒刑、拘役或 5 百元以下罰
金，致重傷者，處 1 年以下有期徒刑、拘役或 5 百元以下罰金
。
從事業務之人，因業務上之過失傷害人者，處 1 年以下有期徒
刑、拘役或 1 千元以下罰金，致重傷者，處 3 年以下有期徒刑
、拘役或 2 千元以下罰金。